臺灣桃園地方法院行政訴訟判決　
110年度交字第354號
原      告  黃敬淇  
被      告  桃園市政府交通事件裁決處
                      設桃園市○○區○○路00號7~8樓
代  表  人  張丞邦    住同上
訴訟代理人  黃一鳴律師
上列當事人間交通裁決事件，原告不服被告所為如附表所示之裁
決，提起行政訴訟，本院判決如下：
    主  文
原告之訴駁回。
訴訟費用新臺幣參佰元由原告負擔。
    事實及理由
壹、程序方面：
    本件係因原告不服被告所為道路交通管理處罰條例（下稱處
    罰條例）第8 條之裁決而提起撤銷訴訟，依行政訴訟法第23
    7 條之1 ，應適用交通裁決事件訴訟程序。本件因卷證資料
    已經明確，本院依行政訴訟法第237 條之7 規定，不經言詞
    辯論，直接裁判。
貳、實體方面：                                  
一、事實概要：
　　原告於附表所示之時間，騎乘車牌號碼000－0000號普通重型
    機車（下稱系爭機車），行經附表所示之地點時，為桃園市
    政府警察局交通警察大隊（下稱舉發機關）員警認原告有附
    表所示等違規，遂逕行舉發並填製如附表所示之舉發違反道
    路交通管理事件通知單（下稱附表所示之舉發通知單），記
    載應到案日期如附表所示，並移送被告處理。嗣原告於110
    年4月6日到案陳述不服舉發，經被告函請舉發機關協助查明
    事實後，認原告確有如附表所示等違規，即於110年7 月28
    日填製如附表所示之裁決書，爰依處罰條例第40條、第63條
    第1項第1款及違反道路交通管理事件統一裁罰基準及處理細
    則（下稱裁罰基準及處理細則）等規定，各裁處原告如附表
    所示之處分。原告不服，於是提起本件行政訴訟。
二、原告起訴主張及聲明：
（一）主張要旨：原告係騎乘機車，並未駕駛汽車。又原告前往
      違規地點查看，發現該處並未裝設拍照設備，且該處坡度
      很高，在工業區裡面為高速鐵路之車道，根本無法通過。
（二）聲明：撤銷原處分。
三、被告答辯及聲明：
（一）答辯要旨：
    ⒈引用處罰條例第7條之2第1項第7款、第2項第9款、第3項、
      第40條、第63條第1項第1款、道路交通安全規則（下稱道
      安規則）第93條第1項、道路交通標誌標線號誌設置規則
      （下稱設置規則）第55條之2、第85條第1項，及臺灣新北
      地方法院105年度交字第201號等相關交通法規之條文與判
      決（詳卷附答辯狀）。
    ⒉舉發機關110 年5月18日桃警交大法字第1100009448號函文
      表示略以：「…審據現場違規採證照片，旨揭車輛分別於1
      10年(下同)3月15日15時46分及2月1日16時26分，行駛至
      桃園市東萬壽路與龍校街121巷6弄口前，為本大隊設置『
      固定式測速照相設備』測得超速違規屬實，車號為『ABR-70
      17號』無誤，且車牌清晰足以辨識，車號及車輛相關車籍
      資料所示，各項特徵及資訊均相符合，本大隊爰依法製單
      舉發，核無違誤…另查旨案告示牌設置於龜山區東萬壽路
      段，距前揭『固定式測速照相設備』約155公尺，核符設置
      規定…」等語。
    ⒊又本案使用雷達測速儀規格24.125GHz(K-Band)照相式，廠
      牌：GATSOMETER，型號：(一)主機：TYPE 24，(二)天線
      ：TYPE 24，器號：(一)主機：2317。(二)天線：2317，
      係由經濟部標準檢驗局委託財團法人工業技術研究院於10
      9年6月9日檢定合格，且有效期限至110年6月30日(涵蓋本
      件兩次違規時間)，檢定合格單號碼為J0GA0000000A、J0G
      A0000000B，有財團法人工業技術研究院雷達測速儀檢定
      合格證書1紙為證。按雷達測速儀係利用雷達波以偵測移
      動物體速度，於無線電波之行進過程中，遇有物體時，該
      無線電波會被反射，且其反射回來之電波，其頻率及振幅
      將隨所遇物體之移動狀態而改變，當車速逾越所設定之速
      度時，採證相機即同步拍照存證。依採證照片，原告車輛
      方向顯示為車尾，原告車輛號牌ABR-7017號可清楚辨識，
      是依前述雷達測速儀之測速原理，可確認採證當時雷達波
      發射範圍係涵蓋原告車輛之車尾，足證原告車輛確係遭雷
      達測速儀鎖定進行測速之車輛，甚為明確。而按交通警察
      製單舉發違反道路交通管理處罰條例所列之違規事實，本
      質上為行政處分，係公務員基於職務上之權力，依法就特
      定之具體事件所為之具公法上效果之單方面行政行為，基
      於公務員為公法上行為具有公信力之原則，該行政行為當
      可被推定為真正，其據以依法處分之事實認定亦為正確無
      誤。準此，原舉發員警舉發交通違規案件時，僅需確信當
      時儀器所測定之數據為真並無誤時，自可依法賦予之職權
      依法告發。
    ⒋原告主張其是騎乘機車並未駕駛汽車一節，實為原告理解
      錯誤，依處罰條例第3條第8款規定、道安規則第2條第1項
      第1款等規定，及裁罰基準表亦有明確標示機車駕駛人違
      反前述規定之罰則，顯見處罰條例第40條所稱汽車駕駛人
      自包括機車駕駛人，原告所稱實不足採。
    ⒌本案舉發單位既然已在違規地點前方，設置有「警52」及
      速限「50」公里告示牌，原告經過該路段當然應遵守道路
      主管機關訂定之速限行駛，但是原告仍然超速行駛，顯然
      已違背駕駛人應遵守道路交通標誌指示行駛的義務。又測
      速照相設置地點亦有公布於網站上，一般人可於網頁內，
      輕易查詢得知，且上開測速照相網頁並清楚載明設置位置
      、管轄警局、經度、緯度及速限，故本案舉發單位取締告
      發原告程序應無違誤。
    ⒍綜上所述，系爭車輛駕駛因有附表所示違規之情，已該當
      處罰條例第40條規定之要件。是被告依法裁處，應無違誤
      ，原告之訴為無理由。
（二）聲明：駁回原告之訴。
四、爭點：
（一）本件被告認定原告有附表所示等違規，有無違誤？
（二）被告以附表所示之處分裁罰原告，有無違誤？
五、本院之判斷：
（一）前提事實：
      原告於附表所示之時間，騎乘系爭機車行經附表所示之地
      點時，為舉發機關員警認原告有附表所示等違規之情，此
      有舉發機關110年5月18日桃警交大法字第1100009448號函
      文（見本院卷第18頁）、違規採證照片（見本院卷第19頁
      ）、違規路段現場照片（見本院卷第20頁）、雷達測速儀
      檢定合格證書(見本院卷第20頁反面)、附表所示之舉發通
      知單（見本院卷第24頁正反面）、汽車車籍查詢（見本院
      卷第25頁）、交通違規案件陳述書（見本院卷第26頁）等
      資料各1份在卷可憑。
（二）本件被告認定原告有附表所示等違規，並無違誤：
    ⒈按道路交通管理處罰條例第7條之2第1項第7款規定：「汽
      車駕駛人之行為有下列情形之一，當場不能或不宜攔截製
      單舉發者，得逕行舉發：七、經以科學儀器取得證據資料
      證明其行為違規。」、第2項第9款規定：「前項第七款之
      科學儀器應採固定式，並定期於網站公布其設置地點。但
      汽車駕駛人之行為屬下列情形之一者，不在此限：九、行
      車速度超過規定之最高速限或低於規定之最低速限。」、
      第3項規定：「對於前項第九款之違規行為，採用固定或
      非固定式科學儀器取得證據資料證明者，於一般道路應於
      一百公尺至三百公尺間，於高速公路、快速公路應於三百
      公尺至一千公尺間，明顯標示之；其定點當場攔截製單舉
      發者，亦同。」、第40條規定：「汽車駕駛人，行車速度
      ，超過規定之最高時速，或低於規定之最低時速，除有第
      四十三條第一項第二款情形外，處新臺幣一千二百元以上
      二千四百元以下罰鍰。」
    ⒉又目前我國警察取締超速駕駛之科學儀器可區分為二類，
      一為定點設置之固定式測速照相設備（包含有雷達、雷射
      與感應線圈等）（然感應線圈因尚未有國家檢驗標準，目
      前已暫停使用），一為手持或車裝流動測速儀器（發射兩
      條雷射光束計算目標車輛之進、出場時間）。後者又可分
      為二種，一為定置路旁附有照相機之固定雷射測速儀器，
      另一種為警員手持雷射測速槍，此或附照相功能或未具照
      相功能，確認超速後當場攔停舉發或逕行舉發。再按度量
      衡法第5 條規定：「為確保交易公平、維護大眾安全健康
      及環境保護，主管機關得就供交易、證明、公務檢測、環
      境保護、公共安全、醫療衛生有關之度量衡器，指定為法
      定度量衡器」，而於度量衡器檢定檢查辦法第3 條第1 項
      第6 款，並就「速度計」規定：「公務檢測用雷達測速儀
      」、「公務檢測用雷射測速儀（光達式）」及「公務檢測
      用感應式線圈測速儀」，均為應經檢定之法定度量衡器，
      同辦法第17條第1 項亦規定檢定合格在使用中之度量衡器
      ，應接受檢定機關（構）之定期或不定期檢查。是衡諸上
      開法令之意旨，可知經列為法定度量衡器之測速設備裝置
      ，與大眾有關之公務檢測儀器，理應經由國家專責機關檢
      定合格後加以使用，並定期檢測，方能昭得公信。
    ⒊經查，本件2次違規舉發之採證相片資訊：「『第1 張相片
      ：日期：2021/02/01、主機：2317、速限：050km/h、證
      號：J0GA0000000、方向：車尾、時間：16:26:12、車速
      ：068km/h、地點：龜山區東萬壽路與龍校街121巷6弄口』
      ；『第2 張相片：日期：2021/03/15、主機：2317、速限 
      ：050km/h、證號： J0GA0000000、方向：車尾、時間：1
      5:46:48、車速：071km/h、地點：龜山區東萬壽路與龍校
      街121巷6弄口』」( 見本院卷第19頁) 。可知上揭2張雷達
      測速儀拍攝之照片，其上均有顯示測得系爭車輛之車速分
      別為時速68公里、71公里，並記載測速儀器之主機器號均
      為「2317」，證號均為「J0GA0000000 」，核與被告所提
      出之雷達測速儀檢定合格證書（見本院卷第20頁反面）上
      所載之「器號」與「檢定合格單號碼」均相同，而上開合
      格證書並記載業經「財團法人工業技術研究院」於109年6
      月9日檢定合格，有效期限為110年6月30日。是本件2件舉
      發超速違規時間尚於該儀器有效期間內，該測速儀之精準
      度毋庸置疑，是足認本件雷達測速儀器於附表所示之時間
      內，測得系爭車輛之車速分別為時速68公里、71公里，一
      切功能運作正常，並無被干擾之情事，堪以認定。又原告
      於前述相同違規地點、不同違規時間共有2次在限速50公
      里之規定下，分別超速18公里、21公里之事實。故堪認原
      告確有「汽車駕駛人行車速度，超過規定之最高時速逾20
      公里以內」、「汽車駕駛人行車速度，超過規定之最高時
      速逾20公里至40公里以內」等違規行為無誤。
    ⒋雖原告主張：其係騎乘機車，並未駕駛汽車等語。惟按「
      本條例用詞，定義如下：…八、車輛：指非依軌道電力架
      設，而以原動機行駛之汽車（包括機車）、慢車及其他行
      駛於道路之動力車輛」、「本規則用詞，定義如下：一、
      汽車：指在道路上不依軌道或電力架線而以原動機行駛之
      車輛（包括機車）」，處罰條例第3條第8款、道安規則第
      2 條第1項第1款分別定有明文，是依上開規定所稱之「汽
      車」除有特別規定外，均包含「機器腳踏車」在內。故原
      告上開主張，顯係誤解法律之規定，不足採信。
    ⒌至原告主張：其違規地點並未裝設拍照設備，且該處為坡
      度很高，在工業區裡面、高速鐵路之車道，為無法通過之
      地方等語。惟查，本件舉發機關既然已在違規路段設置有
      「警52」及速限「50」公里等告示牌，又本件原告駕駛系
      爭機車之違規地點為一般道路，上揭「警52」及速限「50
      」公里等告示牌與測速儀器之距離為155尺，此有舉發機
      關110年5月18日桃警交大法字第1100009448號函文及違規
      路段現場照片等資料(見本院卷第18頁、第20頁)在卷可佐
      ，足見，本件舉發原告超速違規之程序，符合處罰條例第
      7條第3項規定。則原告在行經該路段時，自應遵守道路主
      管機關所訂定之速限行駛，但本件原告仍然超速行駛，顯
      然已違背駕駛人應遵守道路交通標誌指示行駛的義務。又
      測速照相設置地點亦有公布於網站上，一般人可於網頁內
      ，輕易查詢得知，且上開測速照相網頁並清楚載明設置位
      置、管轄警局、經度、緯度及速限，是本件舉發機關取締
      舉發之程序，應無違誤。故原告上開主張，係屬卸責之詞
      ，不足採信。
    ⒍綜上所述，原告確有「汽車駕駛人行車速度，超過規定之
      最高時速逾20公里以內」、「汽車駕駛人行車速度，超過
      規定之最高時速逾20公里至40公里以內」等2次違規事實
      明確。又原告為持有合法駕駛執照之人，對於道路交通安
      全規則理應知悉，故本件原告之2次超速違規行為，縱認
      非故意，亦有「應注意，能注意，而未注意」之過失責任
      。故本件被告認定原告有附表所示等違規，並無違誤。
（三）被告以附表所示之處分裁罰原告，並無違誤：
    ⒈按「汽車駕駛人，行車速度，超過規定之最高時速，或低
      於規定之最低時速，除有第43條第1項第2款情形外，處新
      臺幣1,200元以上2,400元以下罰鍰」、「汽車駕駛人有下
      列各款所列條款之一者，除依原條款處罰鍰外，並予記點
      ：一、有第33條第1項、第2項、第38條第1項、第40條、
      第45條、第47條第1款至第3款、第48條、第49條或第60條
      第1項、第2項第1款、第2款情形之一者，各記違規點數1
      點」，處罰條例第40條、第63條第1項第1款分別定有明文
      。
    ⒉次按裁罰基準及處理細則第1條規定：「本細則依道路交通
      管理處罰條例第92條第4項規定訂定之」、第2條第1項、
      第2項規定：「處理違反道路交通管理事件之程序及統一
      裁罰基準依本細則之規定辦理。前項統一裁罰基準，如附
      件違反道路交通管理事件統一裁罰基準表」，核上開裁罰
      基準及處理細則之規定，就其立法目的及功能，乃為防止
      處罰機關枉縱或偏頗，依處罰條例第92條第4項所授權交
      通部會同內政部訂定之裁罰基準及處理細則及其附件「違
      反道路交通管理事件統一裁罰基準表」（下稱裁罰基準表
      ），用以維持裁罰之統一性與全國因違反道路交通管理事
      件受處罰民眾之公平，不因裁決人員不同，而生偏頗，寓
      有避免各監理機關於相同事件恣意為不同裁罰之功能，並
      非法所不許，於憲法上保障人民財產權之意旨並無牴觸（
      此並有司法院釋字第511號解釋意旨理由足資參照），是
      被告自得依此裁罰基準表而為裁罰。
    ⒊原告確有「汽車駕駛人行車速度，超過規定之最高時速逾2
      0公里以內」、「汽車駕駛人行車速度，超過規定之最高
      時速逾20公里至40公里以內」等違規行為，已詳如前述，
      又依裁罰基準表規定：「機車」、「駕駛人行車速度，超
      過規定之最高時速逾20公里以內」、「駕駛人行車速度，
      超過規定之最高時速逾20公里至40公里以內」、於期限內
      到案聽候裁決者，處1,200元、1400元罰鍰。本件原告共
      有2件附表所示之違規事實，係於期限內到案聽候裁決者
      ，是被告依處罰條例第40條、第63條第1項第1款及裁罰基
      準表等規定，各裁處原告如附表所示之處分，經核即屬於
      法有據，該等處分並無違誤。故原告訴請撤銷原處分為無
      理由，應予駁回。
（四）本件判決基礎已臻明確，兩造其餘之攻擊防禦方法及訴訟
      資料經本院審酌後，核與判決結果不生影響，無一一論述
      之必要，附此敘明。
六、本件第一審裁判費為裁判費300 元，應由原告負擔，爰確定
    第一審訴訟費用額如主文第二項所示。
七、據上論結，本件原告之訴無理由，依政訴訟法第237條之8第
    1項、第98條第1項前段等規定，判決如主文。
中　　華　　民　　國　　111 　年　　2 　　月　　25　　日
　　　　　　　　　行政訴訟庭　法　官　黃漢權
　　　　　　　　　
附表：
 編號 違規舉發通知單    裁決書 違規時間地點   違規事實    處罰主文   1 110年2月23日桃警局交字第D00000000號（110年4月9日前） 110年7月28日桃交裁罰字第58－D00000000號 110年2月1日16時26分許，在桃園市龜山區東萬壽路與龍校街121巷6弄 汽車駕駛人行車速度，超過規定之最高時速逾20公里以內(速限每小時50公里，車速68公里) 罰鍰1200元、記違規點數1點   2 110年3月29日桃警局交字第D00000000號（110年5月13日前） 110年7月28日桃交裁罰字第58－D00000000號 110年3月15日15時46分許，在桃園市龜山區東萬壽路與龍校街121巷6弄 汽車駕駛人行車速度，超過規定之最高時速逾20公里至40公里以內(速限每小時50公里，車速71公里) 罰鍰1400元、記違規點數1點 
上為正本係照原本作成。
如不服本判決，應於判決送達後20日內，向本院提出上訴狀並表
明上訴理由（原判決所違背之法令及其具體內容或依訴訟資料可
認為原判決有違背法令之具體事實），其未載明上訴理由者，應
於提出上訴後20日內向本院補提理由書（上訴狀及上訴理由書均
須按他造人數附繕本，如未按期補提上訴理由書，則逕予駁回上
訴），並應繳納上訴裁判費新臺幣750元。 
中　　華　　民　　國　　111 　年　　3 　　月　　2 　　日
                              書記官  蕭竣升